【裁判字號】    92,交上易,223
【裁判日期】    921031
【裁判案由】    過失致死
【裁判全文】
臺灣高等法院高雄分院刑事判決                  九十二年度交上易字第二二三號
    上  訴  人  臺灣高雄甲方法院檢察署檢察官
    被      告  丙○○
右上訴人因被告過失致死案件，不服臺灣高雄甲方法院九十二年度交易字第一三二號
中華民國九十二年七月三十一日第一審判決（起訴案號：臺灣高雄甲方法院檢察署九
十二年度偵字第一三二號），提起上訴，本院判決如左：
      主  文
原判決撤銷。
丙○○因過失致人於死，累犯，處有期徒刑捌月。
      事  實
一、丙○○曾於民國八十七年間因麻醉藥品管理條例案件，經臺灣屏東甲方法院判處
    有期徒刑六月確定，於八十七年六月十六日易科罰金執行完畢。仍不知悔改，於
    九十一年十二月十八日晚間七時四十五分許，駕駛車牌號碼ＺＫ─五六四五號自
    用小客車，沿高雄縣大寮鄉○○路由東往西方向行駛，途經該路段一００之二０
    號前，原應注意車輛行駛時，駕駛人應注意車前狀況，隨時採取必要之安全措施
    ，及不得逾該處限制時速五十公里之行車速度，以避免危險之發生，而依肇事當
    時天候為晴、夜間有照明、路面無缺陷、道路無障礙物、視距良好等情形，並無
    不能注意之情事，竟疏未注意，仍以時速七十公里超速行駛，適有簡崑榮原在該
    路由東往西方向之秀秀檳楖攤吃飯，因尿急外出而在該路同向之慢車道附近行走
    ，因躲避不及而為丙○○所駕駛汽車之右前車頭撞及，因而受有頭部外傷、胸部
    挫傷之傷害，嗣於送醫途中因出血性休克死亡。丙○○於事故發生後，在偵查機
    關尚未發覺肇事者為何人前，主動於同日二十二時三十分許，由母親陪同至高雄
    縣警察局林園分局大寮分駐所表明係前開車禍之肇事者，並接受裁判。
二、案經簡崑榮之妻乙○○訴由高雄縣警察局林園分局報請台灣高雄甲方法院檢察署
    檢察官偵查起訴。
    理  由
一、右揭事實，業據被告丙○○於檢察官相驗時、原審審理時及本院審理中坦承不諱
    （九十一年度相字第二○二五號卷第十九頁、原審卷第五十七頁、本院第四十一
    頁），核與證人陳順德於檢察官相驗時證稱：「當時簡先生尿急至外面，我突然
    聽到碰的一聲，就發現簡崑榮已橫躺在肇事車輛左側，．．我叫肇事者趕快先送
    大東醫院急求救」、「我聽到撞擊聲來判斷，可能車速很快」等語（見前開相驗
    卷第十八頁）相符，並經告訴人乙○○陳述屬實，復有道路交通事故調查報告表
    一份、長庚紀念醫院診斷證明書一紙、及現場照片十三幀在卷可稽。被害人簡崑
    榮係因本件車禍致頭部外傷、胸部挫傷致出血性休克，於送醫途中死亡，業經臺
    灣高雄甲方法院檢察署檢察官督同檢驗員相驗明確，製有相驗屍體證明書、驗斷
    書及勘驗筆錄等在卷足憑，被告自白堪認與事實相符。
二、按汽車行駛時，駕駛人應注意車前狀況，並隨時採取必要之安全措施；又駕駛人
    駕駛汽車，應遵守道路交通標誌、標線、號誌之指示，道路交通安全規則第九十
    四條第三項及第九十條，分別定有明文。本件依卷附道路交通事故調查報告表之
    記載，肇事路段係限速五十公里之道路，且肇事當時天候為晴、夜間有照明、路
    面無缺陷、道路無障礙物、視距良好。被告原應注意並能注意依上開規定駕車，
    竟疏於注意，肇致本件車禍，其有過失甚明。又本件車禍肇事原因，經送臺灣省
    高屏澎區車輛行車事故鑑定委員會鑑定結果，亦同此認定，此有該委員會九十二
    年三月七日函附之高屏澎鑑字第九二０四四二號鑑定意見書一件附卷可考。而被
    害人因本件車禍致頭、胸部外傷、出血性休克死亡，亦經檢察官督同法醫師相驗
    屍體，製有勘驗筆錄、相驗屍體證明書、驗斷書在卷可稽。被害人之死亡與被告
    之過失行為間有相當因果關係。雖被告於原審及本院均稱：被害人是從路邊走出
    來車道，不是走在人行穿越道云云，而上開鑑定報告亦認被害人在劃設有劃分島
    之肇事路段穿越道路，同為肇事原因等語，惟上開鑑定報告對於被害人當時係正
    穿越道路之行為並未敘明其認定理由；再從本件道路交通事故調查報告表上之現
    場圖及現場照片觀之，被害人之血跡、被告車輛之右煞車痕均在慢車道上，足見
    被害人當時係行走於慢車道上，非快車道上，而被告則係橫跨慢車道及外側快車
    道行駛；復參酌前開證人陳順德所述被害人係尿急至外面上廁所等情，顯見被害
    人係在路邊上完廁所後欲行走返回秀秀檳楖攤，而在慢車道附近遭被告車輛撞及
    ，其當時並無穿越道路之行為，被告此部分所辯及鑑定報告認被害人之行為同為
    肇事原因等語，自不足採。本件事證明確，被告過失犯行堪以認定。
三、核被告所為，係犯刑法第二百七十六條第一項之過失致人於死罪。被告於事故發
    生後，在犯罪偵查機關尚未發覺肇事者為何人前，主動至高雄縣警察局林園分局
    大寮分駐所表明係其肇事者，並接受裁判，業經警員方志揮於本院審理中證稱：
    「檳楖攤的人告訴我說肇事車輛車號，但他們車號提供錯誤，．．後來有人告知
    我說傷者已經死亡，．．還有找尋中，大寮分駐所人員通知我說肇事者由家屬陪
    同到大寮分駐所備案」、「（在大寮分駐所通知你們之前，你們是否知道真正肇
    事者姓名、住址？）不知道」等語（見本院卷第三十七、三十八頁），是被告行
    為符合自首要件，應依刑法第六十二條前段之自首規定，減輕其刑。又被告曾於
    八十七年間因違反麻醉藥品管理條例案件，經臺灣屏東甲方法院判處有期徒刑六
    月確定，於八十七年六月十六日易科罰金執行完畢，有台灣高雄甲方法院檢察署
    刑案資料查註記錄表、台灣高等法院被告全國前案記錄表在卷可憑，其於執行完
    畢後五年以內再犯本件有期徒刑以上之罪，係為累犯，應依刑法第四十七條之規
    定加重其刑。又刑有加重及減輕者，先加後減之。
四、原審以被告罪證明確，予以論罪科刑，固非無見。惟查：（一）本件車禍被害人
    於肇事當時並無穿越道路之行為，已如前述，惟原判決竟依被告所述遽以認定被
    害人係正在穿越道路與有過失，容有未合。（二）本件被害人行走於慢車道上，
    遭超速行駛而橫跨慢車道、外側快車道之被告車輛撞及，被告有嚴重過失，惟其
    於肇事後均未與被害人家屬和解，造成被害人家屬頓時失去依靠，原審僅量處有
    期徒刑七月，顯屬過輕。（三）本件被告於肇事後，於警員尚未發現肇事者前，
    即主動至警局自首，原審未予論述、審酌，亦有未洽。檢察官上訴意旨，雖僅以
    被告未與被害人家屬和解，原判決量刑過輕為由，提起上訴，指摘原判決不當，
    惟原判決既有上開可議，自應由本院將原判決予以撤銷改判。爰審酌被告駕車本
    應注意行車速度及車前狀況，惟竟未予注意而超速行駛，致撞及在慢車道上行走
    之被害人，其因一己之嚴重疏失，致使被害人家屬頓失親人及依靠，造成人倫之
    悲劇，事後又未與被害人家屬和解，彌補其對被害人家屬造成之經濟上困境，惟
    念及其犯行立即將被害人送醫，並主動至警局自首，犯罪後於偵審過程中亦均坦
    承過失犯行，態度良好等一切情狀，量處有期徒刑八月。
據上論結，應依刑事訴訟法第三百六十九條第一項前段、第三百六十四條、第二百九
十九條第一項前段，刑法二百七十六條第一項、第四十七條、第六十二條前段、第七
十一條，罰金罰鍰提高標準條例第一條前段，判決如主文。
本案經檢察官劉文水到庭執行職務。
中      華      民      國      九十二    年    十      月    三十一    日
                              臺灣高等法院高雄分院刑事第二庭
                                  審判長法官  林正雄
                法官  黃壽燕
                                        法官  黃蕙芳
右正本證明與原本無異。
不得上訴。
                                  法院書記官  郭蘭蕙
中    華    民    國      九十二      年      十      月     三十一     日
附錄：本判決論罪科刑法條：
刑法第二百七十六條
因過失致人於死者，處二年以下有期徒刑、拘役或二千元以下罰金。


司法院資訊處製作；財團法人民間司法改革基金會備份。
